最高法院刑事判決　　　　　　　　　　　　　　　八十七年度台上字第二二九一號
　　上　訴　人　乙○○
　　　　　　　　丙○○
　　　　　　　　甲○○
　　　　　　　　丁○○
右上訴人等因盜匪案件，不服台灣高等法院高雄分院中華民國八十七年三月二十三日
第二審判決（八十七年度上更(一)字第四○號，起訴案號：台灣高雄地方法院檢察署八
十六年度偵字第二三九○號），提起上訴，本院判決如左：
    主  文
原判決撤銷，發回台灣高等法院高雄分院。
    理  由
本件原判決認定上訴人乙○○、丙○○、甲○○、丁○○四人共同謀議，共同意圖為
自己不法之所有，基於強盜之概括犯意聯絡及行為分擔，先合資購買長約五十公分之
尖銳西瓜刀四把、槍型瓦斯噴霧器一把、口罩數個、黃色大片型膠帶貼布多捲，作為
強盜取財之工具，尋覓適當對象、地點後，再租用小客車，將車牌卸下或以膠布貼著
車牌，然後上訴人等共乘租用之小客車，或分持西瓜刀，或其中一人持槍型瓦斯噴霧
器，攜帶上開黃色大片型膠帶貼布，如其中偶有強盜處所內之人與上訴人等之一人熟
識，該上訴人即戴上口罩，以防被認出，自民國八十五年十二月十五日起至八十六年
一月十七日止，先後十五次在原判決附表一所示之地點，強暴致使被害人不能抗拒而
取其財物，其強盜時間地點、手段過程、被害人、取得財物與贓物處理等情，均詳如
原判決附表一（其中編號六係乙○○、丙○○與另一不詳姓名之成年男子共三人所為
）所載，嗣為警佈線查獲等情。因而撤銷第一審關於強盜部分之不當科刑判決，改判
仍論處上訴人等共同連續意圖為自己不法所有，以強暴致使不能抗拒而取他人之物罪
刑（乙○○累犯），固非無見。惟查：（一）判決應述依憑之證據及認定之理由，
且所憑證據須與卷內之證據資料相適合，否則即有判決理由不備或證據與理由矛盾之
違法。本件原判決認定上訴人等強盜（盜匪）之時間係自八十五年十二月十五日起至
八十六年一月十七日止。然證人即慈煌銀樓負責人黃丁貴於警訊證稱「丙○○先後計
三次至我經營之慈煌銀樓變賣金飾，第一次於八十五年十二月六日賣黃金項鍊，重一
兩一錢二分三厘，價款新臺幣（下同）一萬二千五百七十七元，第二次亦於八十五年
十二月六日，賣黃金戒子三只，重三錢六分二厘，購價四千零五十四元，第三次於八
十五年十二月十四日賣黃金手鍊一條、戒子一只，共重七錢二分八厘，購價八千一百
五十三元」等語（高雄市政府警察局左營分局左分刑字第八六一號卷《下稱警一卷》
第六十六頁反面），如果屬實，則丙○○持金飾前往黃丁貴之慈煌銀樓變賣時（八十
五年十二月六日至同年十二月十四日），上訴人等尚未為強盜（盜匪）犯行，何來強
盜（盜匪）所得之金飾可供變賣？實生疑義。原審未予釐清，遽以黃丁貴之證詞資為
認定上訴人等強盜（盜匪）犯行之證據，顯有判決證據理由矛盾之違法。又原法院之
前審（即上訴審）始終未傳訊各被害人，乃原判決理由欄一第十九行竟記載「經本院
（指原法院）前審逐一傳訊被害人……」等語，與證據資料不符，亦有判決證據理由
矛盾之違誤。（二）證人即萊哈登汽車旅館負責人李博文於警訊稱「經清點，櫃臺約
被搶走五千五百元，報案後另外清點，又發現抽屜內六千元亦被搜走」等語（臺南市
警察局第六分局南市警刑偵字第一五六號卷《下稱警三卷》第二頁反面、第四頁反面
）；又證人即在該萊哈登汽車旅館上班之王士豪於警訊稱「我沒有財物損失」（警三
卷第六頁反面）；乃原判決竟於附表一編號六被害人與被強盜財物欄內記載為「王士
豪被強盜現金五千五百元」，而未記載李博文之財物損失。又李河龍於警訊稱伊遭歹
徒搶走五千餘元（警三卷第十二頁反面），乃原判決竟於附表一編號六被害人與被強
盜財物欄內記載為「李河龍被強盜現金六千元」；均與證據資料不符，自有證據理由
矛盾之違法。（三）被害人曾勝利於警訊稱伊經營之檳榔攤被搶美金九百三十元等語
（高雄市警察局左營分局左分刑字第一一八○號卷《下稱警二卷》第五十四頁反面）
，上訴人丙○○亦供稱取得美金九百三十元（警二卷第八頁），原判決附表一編號十
三竟記載曾勝利之財物損失其中美金為二百三十元，與證據資料並不相符。又原判決
將原判決附表一編號十三之被害人李張水雲（警二卷第五十七頁）誤為張李水雲，亦
有違誤。此外，上訴人丙○○於警訊供稱八十六年一月十六日凌晨二時五十分許，在
高雄市○○區○○路六○八號行搶搜括財物，計得現金新臺幣七萬一千元（警二卷第
八頁），另依原判決附表一編號十三記載該次強盜所得之現金新臺幣部分為：趙春英
四千元，曾勝利一萬七千元，李張水雲（原判決誤為張李水雲）五萬元，合計亦為七
萬一千元。而當時現場之被害人趙春英、曾勝利、李張水雲均未提及陳姓男子被強盜
現金情事（警二卷第五十三頁至第五十七頁），原判決竟認該陳姓男子有被強盜現金
若干元，與證據資料亦不相符，均有判決證據理由矛盾之違法。（四）原判決附表一
所列上訴人等強盜（盜匪）犯行固有十五次；然原判決附表一編號六，記載其共犯為
乙○○、丙○○與另一不詳姓名之成年男子共三人，甲○○與丁○○未參與該次強盜
（盜匪）犯行，即依原判決附表一所載，甲○○與丁○○僅參與十四次強盜（盜匪）
犯行，乃原判決理由欄一卻記載「上訴人等強盜之次數多達十五次」及理由欄四卻記
載「上訴人等連續強盜取財十五次」等語，亦有判決事實與理由矛盾之違法。（五）
被害人胡麗珠稱其被強盜之勞力士手錶值約五萬元（警一卷第五十四頁），原判決附
表一編號十四誤為七萬元；又被害人鄭英桃稱其被強盜金項鍊一條（重約三錢）及現
款二萬四千元（警一卷第五十五頁反面），原判決附表一編號十四僅載金項鍊一條（
值三千元），漏載現款二萬四千元部分；又被害人林輝宗稱被搶現款六萬五千元及勞
力士手錶一只外，尚有嘟彭打火機一只（警一卷第六十二頁），原判決亦漏載嘟彭打
火機一只，均有違誤。上訴意旨指摘原判決不當，為有理由，應認原判決仍有撤銷發
回更審之原因。
上訴人丙○○因施用毒品（處有期徒刑三年四月）刻在臺灣高雄監獄高雄分監執行，
其刑期至八十九年五月十九日止，此有檢察官執行指揮書（本院八十七年度台上字第
一五九號卷第二十頁）及該分監通知書可稽（原審卷第八十五頁），原判決及原法院
八十七年五月六日雄分院瑞刑業字第○五六七四號函，均誤丙○○為「在押」，應予
更正，一併指明。
據上論結，應依刑事訴訟法第三百九十七條、第四百零一條，判決如主文。
中      華      民      國    八十七    年      七      月      二      日
                              最高法院刑事第一庭
                                  審判長法官  黃  雅  卿
                                        法官  楊  文  翰
                                        法官  陳  正  庸
                                        法官  陳  世  雄
                                        法官  黃  正  興
      右正本證明與原本無異
                                              書  記  官
中      華      民      國    八十七    年      七      月      四      日
